【裁判字號】    99,上易,1247
【裁判日期】    990722
【裁判案由】    妨害自由
【裁判全文】
臺灣高等法院刑事判決                99年度上易字第1247號
上  訴  人  臺灣桃園地方法院檢察署檢察官
上  訴  人
即  被  告  丙○○
上列上訴人因被告妨害自由案件，不服臺灣桃園地方法院99年度
審易字第288號，中華民國99年4月30日第一審判決（起訴案號：
臺灣桃園地方法院檢察署98年度偵字第23043號），提起上訴，
本院判決如下：
    主  文
上訴駁回。
    事  實
一、緣甲○○曾擔任丙○○民事訴訟事件對造當事人之委任律師
    ，丙○○因而心生怨懟，竟基於恐嚇之犯意，於民國98年10
    月16日上午8時40分許，在甲○○位於桃園縣八德市○○路○
    段331號參選桃園縣第17屆縣議員選舉之競選總部內，以「
    選舉到了，你要小心，我跟你沒完沒了，你替三本建設助紂
    為虐」等加害生命、身體之事之話語恐嚇甲○○，使甲○○
    心生畏懼，致生危害於甲○○之生命、身體安全後，隨即騎
    車離去。
二、案經桃園縣政府警察局八德分局報請臺灣桃園地方法院檢察
    署檢察官偵查起訴。
    理  由
壹、程序方面：
    證人乙○○偵查中陳述部分，被告雖辯稱為被告以外之人於
    審判外之陳述，復未予被告對質詰問之機會，故無證據能力
    云云。然按：
一、被告之反對詰問權，雖屬憲法第8條第1項之正當法律程序所
    保障之基本人權及第16條所保障之基本訴訟權，不容任意剝
    奪。但詰問權係指訴訟上被告有在公判庭當面詰問證人，以
    求發現真實之權利，與證據能力係指符合法律所規定之證據
    適格，而得成為證明犯罪事實存在與否之證據資格，性質上
    並非相同。被告得以詰問證人，以被告或其辯護人在場為前
    提。上開得為證據之被告以外之人於審判外向法官及於偵查
    中向檢察官所為之陳述，就本案被告而言，事實上均難期有
    於另案行使反對詰問權之機會，惟所為之陳述，僅屬未經調
    查完足之證據，非謂無證據能力，不容許作為證據。從而，
    法院審判實務中，遇有此類未能賦予被告行使詰問權之供述
    證據，如已依法補足行使反對詰問權之機會者，法院在踐行
    詰問程序後，自得綜合該被告以外之人全部供述證據，斟酌
    卷內其他調查之證據資料，本於經驗法則及論理法則，作合
    理之比較而為取捨、判斷，此屬實質證據價值之自由判斷問
    題，要無所謂其證據價值自比審判外之陳述為高之可言（最
    高法院95年度台上字第6675號判決參照）。查本件證人乙○○於偵訊程序中所為之陳述，雖均未予被告在場行使反對詰
    問權，但此證人已經本院於99年7月8日審判程序傳訊到庭，
    並經當事人行交互詰問程序，已給予被告行使反對詰問之機
    會，證人乙○○之證述已經踐行合法調查程序，揆諸上開說
    明，自非得以乙○○在偵訊程序中陳述當時，未經行使反對
    詰問權，即論一概欠缺證據能力。
二、被告以外之人於偵查中向檢察官所為之陳述，除顯有不可信
    之情況者外，得為證據；又被告以外之人於檢察事務官、司
    法警察官或司法警察調查中所為之陳述，與審判中不符時，
    其先前之陳述具有較可信之特別情況，且為證明犯罪事實存
    否所必要者，得為證據，刑事訴訟法第159條之1第2項、第
    159條之2分別定有明文。且上開所謂「顯有不可信性」、「
    特別可信性」之情況，係指由陳述者之外部客觀情況觀察其
    是否出於真意陳述、有無違法取其證述等情事，並非對其陳
    述內容之證明力如何加以論斷，二者之層次有別，不容混淆
    。查：
  (一)證人乙○○於偵查中向檢察官所為陳述，已經具結擔保其據
    實陳述，且被告未主張該等陳述有任何違反證人意願而為陳
    述之情形，自應認有證據能力。
  (二)證人甲○○於警詢、偵訊所述關於被告丙○○是否涉有本案
    恐嚇犯行之證述，核與審判中所為陳述相符，則該等證詞與
    審判中之證述在證據能力有無之判斷應屬相同，自無庸審究
    在外部客觀情況下是否有較可信之特別情況，應有證據能力
    。
三、承上所述，本判決下列所引用之各該被告以外之人於審判外
    之陳述，雖屬傳聞證據，惟其證據能力均無欠缺。
貳、實體方面：
一、訊據上訴人即被告丙○○矢口否認有何恐嚇犯行，辯稱：伊
    當時是說「你一個律師，你應該幫我瞭解一些事情」，伊沒
    有以「選舉到了，你要小心，我跟你沒完沒了」等語恐嚇被
    害人，伊如果態度不好，告訴人不會將其名片交給伊云云。
    經查：
  (一)被告丙○○有於前揭時、地，以上開言語恐嚇被害人甲○○
    之行為，業經被害人於警偵、原審及本院審理中指述明確，
    復經證人乙○○於檢察官訊問及本院審理證述屬實，另有被
    害人警詢筆錄內附妨害選舉案件情資提報表1份在卷可稽，
    被告犯行已堪認定。
  (二)被告雖否認有恐嚇行為，但於案發時、地，在被害人報警處
    理後（此見上開被害人警詢筆錄內附妨害選舉案件情資提報
    表），其又不顧攔阻，逕自騎車離去現場，若其自認沒有恐
    嚇行為，則在被害人報警處理後，應留在現場辯明是非曲直
    ，如屬誤會，應能立即冰釋，豈有遭人誤會並報警處理後，
    仍逕自離去現場之理，被告為心智健全之成年人，當明此理
    ，故其違反常理，逕自離開現場，顯係心虛所致。又被告先
    於警詢中否認有說「選舉到了，你要小心，我跟你沒完沒了
    」，惟於原審法院審理中卻改稱其當時是說這個官司會沒完
    沒了（見原審法院99年4月14日審判筆錄第2頁），其先後供
    述不一，當是避重就輕之詞，益徵被告因事後心虛而飾詞狡
    辯。至被告提出被害人所贈名片1紙，欲證明其當時態度並
    無不佳，否則被害人不會贈其名片云云，然被害人贈與被告
    名片一節，經被害人於原審法院準備程序中稱「當天被告前
    往的時候穿著披風，我也不知道他是誰，我就給他一張名片
    ，他說他是中國自立黨，選舉到了，你要小心點，我跟你沒
    完沒了等話語」（見原審法院99年3月11日準備程序筆錄第4
    頁），細譯被害人所述，其當時因正積極參與縣議員競選活
    動，案發地點亦係被害人之競選總部，被害人初見被告到場
    ，立即遞上競選名片以尋求支援，乃屬正常之情，殊無因見
    被告態度良好，始贈與名片之理，故當時情形，自以被害人
    所述較為可採，被告將贈與名片情節，顛倒前後關係，顯係
    事後為求脫罪所致。綜上所述，被告所辯要屬無據，均不可
    採，其應負恐嚇罪責甚明，自應依法論科。本件犯罪事實已
    臻明瞭，被告聲請勘驗警詢錄音帶及偵訊光碟及鑑定證人乙○○之視力、聽力、神經及測謊均無必要。又證人甲○○於
    臺灣桃園地方法院檢察署99年度偵字第1343號不起訴處分中
    之檢附光碟是被告走出競選總部，準備騎乘機車要離開時所
    拍攝，與被告在競選總部內恐嚇犯行無涉，被告聲請調閱該
    光碟亦無必要。
二、核被告所為，係犯刑法第305條之恐嚇危害安全罪。原審因
    依刑法第305條、第42條第3項，刑法施行法第1條之1第1項
    、第2項前段，爰審酌被告犯罪之動機、目的、手段、犯行
    所生危害及犯後否認犯行，飾詞狡辯、態度不佳等一切情狀
    ，量處罰金3千元，並諭知易服勞役之折算標準。核無不合
    ，量刑亦稱允當。檢察官上訴，認原審量刑太輕；被告上訴
    ，仍執前詞，否認犯罪，指摘原判決不當，均無理由，應予
    駁回。
本案經檢察官何明楨到庭執行職務。
中    華    民    國    99    年    7     月    22   日
              刑事第二十二庭審判長法  官  郭雅美
                                  法  官  魏新國
                                  法  官  李麗珠
以上正本證明與原本無異。
不得上訴。
                                  書記官  陳啟文
中    華    民    國    99    年    7     月    22   日
附錄：本案論罪科刑法條全文
中華民國刑法第305條
以加害生命、身體、自由、名譽、財產之事，恐嚇他人致生危害
於安全者，處2年以下有期徒刑、拘役或3百元以下罰金。

司法院資訊處製作；財團法人民間司法改革基金會備份。
